臺灣高雄地方法院刑事判決　　　　　　　 94年度訴字第751號
公　訴　人　臺灣高雄地方法院檢察署檢察官
被　　　告　戊○○　男　18歲.
選任辯護人　劉啟輝律師
被　　　告　己○○　男　20歲.
指定辯護人　本院公設辯護人　丁○○
上列被告等因強盜案件，經檢察官提起公訴（94年度偵字第2114
號），本院判決如下：
    主  文
戊○○、己○○共同連續意圖為自己不法之所有，攜帶兇器，以
強暴至使不能抗拒，而取他人財物，各處有期徒刑捌年。未扣案
之刀子壹把、口罩貳個、半罩式安全帽貳頂，均沒收。
    事  實
一、戊○○與己○○共同基於意圖為自己不法所有概括犯意之聯
    絡，而攜帶戊○○所有，客觀上對於人之生命、身體及安全
    構成威脅，可供兇器使用之刀子一把，並經戊○○事先以膠
    帶黏貼遮住己○○所有車牌號碼MOQ ─098號重型機車之車
    牌，再由己○○騎乘前揭重型機車載戊○○，且2人均頭戴
    半罩式安全帽及口罩以避免被發覺，連續於下列時間、地點
    ，以下列強暴方法，至使他人不能抗拒而取他人財物：
  (一)於93年12月28日凌晨3時10分，在高雄縣大寮鄉○○○路處
　　尾隨庚○○所騎乘車牌號碼XOT—200號之機車，騎至高雄縣
    大寮鄉○○○路329巷前，突然加速由庚○○所騎機車之後
    方騎至庚○○機車前方，由戊○○持刀放在庚○○之左手掌
    之手背處之強暴方式要求庚○○停車，至使庚○○不能抗拒
    停車，而由戊○○翻檢其口袋及皮包，取走新臺幣（下同）
    1,200元、國際牌X300型行動電話1支、國民身分證、駕駛執
    照、提款卡及全民健康保險卡各1張得手後，2人隨即騎乘機
    車逃逸，並將所得現金平分花用完畢，行動電話則由己○○
    變賣得款花用，其餘物品則沿路丟棄。
  (二)於93年12月28日凌晨4時50分，在高雄縣大寮鄉○○路46之8
　　號前，將甲○○所騎乘之車牌號碼OHJ—988號機車攔下，由
    戊○○持刀放在甲○○頸部及肩膀處之強暴方式，要求甲○○交出皮包及行動電話，至使甲○○不能抗拒，而取走現金
    1,800元、提款卡1張、NOKIA牌8250型行動電話1支得手後，
    2 人隨即騎乘機車逃逸，並將所得現金平分花用，己○○另
    分得該行動電話，然因該行動電話故障而丟棄。
  (三)於93年12月28日凌晨5時10分，在位於高雄縣大寮鄉○○路
    、內坑路附近之橄欖墓園前，欲將乙○○所騎乘之車牌號碼
    SC5—391號機車攔下強取財物，適因乙○○見該處無人而未
    停車，己○○隨即以腳踢乙○○騎乘之機車之強暴手段，使
    乙○○倒地後，乙○○則起身趁機欲逃脫，己○○則復將乙○○踢倒在地，致乙○○受有臉部、雙手與雙膝多處擦傷之
    傷害，而戊○○則持刀自後方追趕乙○○後，向乙○○稱放
    你一馬後，即與己○○共同騎乘機車離去而未遂。嗣經庚○○、甲○○、乙○○分別報警循線查獲上情。
二、案經高雄縣警察局報請臺灣高雄地方法院檢察署檢察官偵查
    起訴。
    理  由
一、程序部分：
  (一)按被告以外之人於審判外向法官所為之陳述，得為證據，刑
    事訴訟法第159 條之1第1項定有明文。其立法理由係認為被
    告以外之人之陳述係在法官面前為之，因其任意陳述之信用
    性已受確定保障之情況下所為之陳述，自得作為證據，且不
    問係本案或其他刑事案件之羈押訊問期日、勘驗期日、準備
    程序期日、審理期日或民事事件、行政訴訟程序，凡係在普
    通法院法官面前所為之陳述（不包括軍事法官），均具有證
    據能力。是本案證人庚○○、甲○○、乙○○於本院審理中
    向法官所為之證述（參見本院94年 4月26日審判筆錄），在
    其等任意陳述之信用性均無疑之情況下，依法即得作為證據
    。
  (二)按被告以外之人於偵查中向檢察官所為陳述，除顯有不可信
    之情況者外，得為證據，刑事訴訟法第159條之1第 2項定有
    明文。蓋因檢察官與法官同為司法官署，且檢察官代表國家
    偵查犯罪，依法有訊問被告、證人及鑑定人之權力，且須對
    被告有利、不利之情形均應注意，況徵諸實務運作，檢察官
    實施刑事偵查程序，亦能恪遵法定程序之要求，不致有違法
    取證情事且可信度極高，是被告以外之人前於偵查中已具結
    而為證述，除反對該項供述得具有證據能力之一方，已釋明
    「顯有不可信之情況」之理由外，不宜以該證人未能於審判
    中接受他造之反對詰問為由，即遽指該證人於偵查中之陳述
    不具證據能力，方符前揭法條之立法意旨。是證人庚○○、
    甲○○、乙○○、林琇卿於檢察官偵查時所為陳述，被告戊○○、己○○未曾提及檢察官在偵查時，有任何不法取供之
    情形，是客觀上並無顯不可信之情況，前揭證人於偵查中之
    證言自均具有證據能力。
二、上揭事實，業據被告戊○○、己○○於警詢、偵訊及本院審
    理時均坦承不諱，核與證人庚○○、甲○○、乙○○於偵訊
    及本院審理中證述，渠等分別遭被告戊○○、己○○強盜之
    情節相符；證人林琇卿於偵訊中證稱被告己○○將前揭取得
    之國際牌X300型行動電話變賣之情節相符，並有指認照片2
    張、行動電話照片4張、讓渡切結書、瑞生醫院94年1月15日
    診斷證明書影本、高雄縣警察局贓物認領保管單（參見警卷
    ）、車號查詢重型機車車籍（參見本院卷宗）各 1紙附卷可
    憑，核屬相符。是被告戊○○、己○○上揭自白，核與前揭
    事證相符，應可採信。至選任辯護人辯稱，被告戊○○、己○○於事實欄一(三)所為，係出於己意中止其犯罪行為云云。
    然學理上所謂之中止犯，係指已手於犯罪行為之實行，因
    己意中止或防止其結果之發生者而言，此觀刑法第27條之規
    定自明。從尤某之陳述，可見當時上訴人係看到告訴人已因
    傷暈倒在地上，及有路人撥「119」電話報警，方跑回其車
    內，駕車離去，並非因己意而中止其犯罪行為（最高法院90
    年度臺上字第1460號判決要旨參照）。而被告戊○○、己○○於本院審理中亦自承，渠等於事實欄一(三)所為，係見被害
    人乙○○倒地後，方才騎車離去（參見本院94年4月26日審
    判筆錄）等語，是依前揭說明，被告戊○○、己○○於事實
    欄一(三)所為，係見被害人乙○○倒地後，方才騎車離去，並
    非出於己意中止其犯罪行為，尚非中止犯。本案事證明確，
    被告戊○○、己○○上揭犯行應堪認定。
三、按強盜罪之強暴、脅迫，祇須抑壓被害人之抗拒或使被害人
    身體上、精神上，處於不能抗拒之狀態為已足，其暴力縱未
    與被害人身體接觸，仍不能不謂有強暴、脅迫行為（最高法
    院22 年上字第317號判例要旨參照）。而被告持以強盜之刀
    子 1把雖未扣案，然該刀刃長約25公分至30公分，刀刃部分
    呈長方形，且為尖銳、鋒利之物，業經證人庚○○、甲○○
    、乙○○於本院審理中證述明確（參見本院94年 4月26日審
    判筆錄），並有證人庚○○、乙○○繪製之刀形圖各 1紙（
    參見本院卷宗）附卷可參，足認為得以對人之生命、身體及
    安全構成威脅，自屬兇器。核被告戊○○、己○○所為上揭
    事實欄一(一)(二)部分之犯行，係犯刑法第330條第1項之攜帶兇
    器強盜既遂罪，其等事實欄一(三)所為，係犯刑法第330條第2
    項、第 1項之攜帶兇器強盜未遂罪。被告戊○○、己○○就
    上開強盜犯行，彼此間互有犯意聯絡及行為分擔，均為共同
    正犯。被告戊○○、己○○等先後2次攜帶兇器強盜既遂及1
    次攜帶兇器強盜未遂犯行，均時間緊接，所犯係基本犯罪構
    成要件相同之罪，顯係基於概括犯意反覆為之，為連續犯，
    應依刑法第56條規定，論以情節較重之攜帶兇器強盜既遂一
    罪，並依法加重其刑。另被告 2人前揭犯行，經公訴人具體
    求刑有期徒刑9年等語，爰審酌被告戊○○、己○○2人均正
    值青年，不思以正當方式謀生，竟對夜間機車駕駛人持刀施
    強暴對被害人所造成之損害及對社會秩序之危害非輕，惟其
    等所得財物不多，且犯後坦承犯行，已有悔悟之意，並已與
    被害人庚○○、甲○○、乙○○達成和解，並有和解書 3紙
    （參見本院卷宗）附卷可參等一切情狀，各處如主文所示之
    刑。另未扣案之刀子1把、口罩2個、半罩式安全帽 2頂，均
    分別係被告戊○○、己○○所有，且供被告 2人共同犯罪所
    用之物，而前揭刀子1把、口罩 2個業經被告2人分別丟棄，
    業據被告 2人於本院審理中所自承，惟無證據證明業已滅失
    ，均依刑法第38條第1項第2款規定，宣告沒收，
四、末按刑法第59條規定犯罪情狀可憫恕者，得酌量減輕其刑，
    固為法院依法得自由裁量之事項，然非漫無限制，必須犯罪
    另有特殊之原因與環境，在客觀上足以引起一般同情，認為
    即予宣告法定低度刑期尤嫌過重者，始有其適用。是為此項
    裁量減刑時，必須就被告全部犯罪情狀予以審酌在客觀上是
    否有足以引起社會上一般人之同情，而可憫恕之情形，始稱
    適法（最高法院88年度臺上字第6683號判決要旨參照）。而
    本案被告2人犯行，均已如前述，依被告2人犯罪情狀，僅因
    缺錢花用，即持銳利刀子威脅被害人，強盜他人財物，衡情
    並無何等足以引起一般同情之客觀情狀而應予以憫恕，爰不
    依刑法第59條酌減其刑，附此敘明。
據上論斷，應依刑事訴訟法第299條第1項前段，刑法第28條、第
56條、第330條第1項、第38條第1項第2款，判決如主文。
本案經檢察官丙○○到庭執行職務。
中　　華　　民　　國　　94　　年　　5 　　月　　9 　　日
                    鳳山刑事第3庭審判長法官 張桂美
                                 法      官 莊珮君
                                 法      官 唐中興
以上正本證明與原本無異。
如不服本判決，應於判決送達後10日內，向本院提出上訴狀。
                                 書 記 官  顏宗貝
中　　華　　民　　國　　94　　年　　5 　　月　　9 　　日
附錄本案判決論罪科刑法條：
中華民國刑法第330條
犯強盜罪而有第321條第1項各款情形之一者，處 7年以上有期徒
刑。
前項之未遂犯罰之。
中華民國刑法第328條
意圖為自己或第三人不法之所有，以強暴、脅迫、藥劑、催眠術
或他法，至使不能抗拒，而取他人之物或使其交付者，為強盜罪
，處5年以上有期徒刑。
以前項方法得財產上不法之利益或使第三人得之者，亦同。
犯強盜罪因而致人於死者，處死刑、無期徒刑或 10 年以上有期
徒刑；致重傷者，處無期徒刑或 7 年以上有期徒刑。
第 1 項及第 2 項之未遂犯罰之。
預備犯強盜罪者，處 1 年以下有期徒刑、拘役或 3 千元以下罰
金。
